【裁判字號】    97,交上易,156
【裁判日期】    970806
【裁判案由】    公共危險
【裁判全文】
臺灣高等法院刑事判決               97年度交上易字第156號
上  訴  人  臺灣臺北地方法院檢察署檢察官
上  訴  人
即  被  告  甲○○
                    （另案於臺灣臺北監獄執行中）
上列上訴人因公共危險案件，不服臺灣臺北地方法院96年度交易
字第722號，中華民國97年5月12日第一審判決（起訴案號：臺灣
臺北地方法院檢察署96年度偵字第21835 號），提起上訴，本院
判決如下：
    主  文
原判決撤銷。
甲○○服用酒類，不能安全駕駛動力交通工具而駕駛，累犯，處
有期徒刑拾壹月。
    事  實
一、甲○○曾於民國88年間，因酒醉駕車案件，經臺灣高雄地方
    法院判處拘役50日確定，並於88年12月25日執行完畢；再於
    92年間，因酒醉駕車案件，經臺灣臺北地方法院判處罰金23
    000元確定，93年11月9日執行完畢；復於95年間，因酒醉駕
    車案件，經臺灣臺中地方法院判處有期徒刑2月確定，96年4
    月11日執行完畢；又於95年間，因酒醉駕車案件，經臺灣彰
    化地方法院判處拘役30日確定，嗣經同院裁定減為拘役15日
    確定（尚未執行完畢）；再因酒醉駕車案件，經臺灣臺南地
    方法院判處有期徒刑10月，減為有期徒刑5 月確定（尚未執
    行完畢）；復因酒醉駕車案件，經本院判處有期徒刑10月確
    定（尚未執行完畢）。猶不知悔改，復於96年9月27日凌晨3
    時30分至40分許，在不詳地點服用啤酒2 瓶，已達不能安全
    駕駛動力交通工具之程度，仍騎乘QWI-800 號輕型機車上路
    。嗣於同日3 時46分許，在臺北市○○○路○段102號前為警
    攔查施以呼氣酒精濃度測試，測得呼氣中所含酒精濃度高達
    每公升0.90毫克，因而查知上情。
二、案經臺北市政府警察局大安分局報告臺灣臺北地方法院檢察
    署檢察官偵查起訴，嗣於原審準備程序進行中，甲○○就被
    訴事實為有罪之陳述，經裁定改行簡式審判程序。
    理  由
一、上開犯罪事實，業據上訴人即被告甲○○於本院審理時坦承
    不諱，並有酒精測試濃度表、刑法第185條之3案件測試觀察
    紀錄表、生理平衡檢測表、舉發違反道路交通管理事件通知
    單在卷可參。而刑法第185條之3規定之「服用酒類不能安全
    駕駛動力交通工具而駕駛」罪，係抽象危險犯，並不以發生
    具體危險為必要，亦即所謂酒醉狀態，僅須一般評價程度達
    於對車輛駕駛行為失其必要之注意力或判斷力之虞，即為已
    足，至實際上對駕駛行為發生具體危險與否，則非所問。再
    參考德國、美國之認定標準，對於酒精濃度呼氣已達每公升
    0.55毫克或血液濃度達百分之0.11以上，肇事率為一般正常
    人之十倍，實已達「不能安全駕車」之標準，經法務部於88
    年5 月18日以88法檢字第001669號函告週知。又酒精對人體
    造成之影響，於呼氣酒精濃度達每公升0.25毫克（約合體內
    血液中酒精濃度每公升50亳克或百分之0.05）時，將造成輕
    度中毒，而有輕度協調功能降低之症狀，呼氣酒精濃度達每
    公升0.5毫克（約合體內血液中酒精濃度每公升100亳克或百
    分之0.1） 時，即屬輕度到中度中毒，將產生反應較慢、感
    覺減低、影響駕駛等症狀，呼氣酒精濃度達每公升0.75毫克
    （約合體內血液中酒精濃度每公升150亳克或百分之0.15 ）
    時，將造成思考、個性行為改變之輕度到中度中毒症狀（行
    政院國軍退除役官兵輔導委員會臺北榮民總醫院88年8月5日
    （八八）北總內字第26868 號函參照）。則被告於駕車經警
    攔檢測試呼氣中酒精濃度每公升高達0.90毫克；且依卷附刑
    法第185條之3案件測試觀察紀錄表、生理平衡檢測表所示，
    被告駕車已有蛇行、車身搖擺不定等情形，依上開說明，被
    告服用酒類後，對於車輛駕駛顯已失必要之注意力、反應力
    、操控力、判斷力及感知能力，致達不能安全駕駛動力交通
    工具之程度。事證明確，被告犯行堪以認定。
二、被告行為後，刑法第185條之3已於97年1月2日修正公布，並
    於97年1月4日施行，修正前刑法第185條之3就罰金刑規定：
    「3萬元以下罰金。」依95年6月14日增訂公布之刑法施行法
    第1條之1規定：「中華民國94年1月7日刑法修正施行後，刑
    法分則編所定罰金之貨幣單位為新臺幣。94年1月7日刑法修
    正時，刑法分則編未修正之條文定有罰金者，自94年1月7日
    刑法修正施行後，就其所定數額提高為30倍。但72年6 月26
    日至94年1月7日新增或修正之條文，就其所定數額提高為3
    倍」，而刑法第185條之3係88年4 月21日增訂公布，依上開
    刑法施行法之規定，被告行為時之刑法第185條之3罰金刑之
    最高刑應係新臺幣9萬元；又修正後刑法第185條之3 就罰金
    刑係規定「15萬元以下罰金」（依上開刑法施行法第1條之1
    第1 項規定，罰金刑之貨幣單位為新臺幣，即「科或併科新
    臺幣15萬元以下罰金」），比較新舊法結果，以修正前刑法
    第185條之3規定較有利被告，應適用修正前之規定。核被告
    所為，係犯修正前刑法第185條之3服用酒類不能駕駛動力交
    通工具而駕駛之公共危險罪。被告前因酒醉駕車案件，經臺
    灣臺中地方法院判處有期徒刑2月確定，及至96年4月11日縮
    刑期滿執行完畢，有本院被告全國前案紀錄表在卷可稽。被
    告於有期徒刑執行完畢後，五年內故意再犯本件有期徒刑以
    上之罪，為累犯，應依刑法第47條第1 項規定，加重其刑。
三、雖公訴人聲請依刑法第89條第1 項規定令被告於刑之執行前
    入相當處所施以禁戒。惟酗酒而犯罪者，須足認被告已酗酒
    成癮，並有再犯之虞，始得依刑法第89條第1 項規定，於刑
    之執行前令被告入相當處所施以禁戒。而所謂酒癮，係指慢
    性而長期性無法自制的飲酒。屬一種病態性的飲酒，造成酒
    精依賴和濫用；通常為維持日常工作而天天喝酒，無法停止
    或減量，喝醉後1、2天仍處於酩酊狀態，並有健忘現象，因
    而引發社會適應困難。本件被告雖有前開多次酒後駕車前科
    紀錄，然時間係於88年間1次，於92年間1次，自95年起至96
    年止合計5 次（含本件），各次時間尚有相當距離，自難認
    定被告已酗酒成癮。再被告於原審及本院審理時均意識清楚
    ，對於案情亦能交待，並無喝酒後1、2天仍處於酩酊狀態、
    健忘等社會適應困難或依賴酒精之情狀，更無從認定被告有
    酗酒成癮之情狀。況經本院函詢臺灣臺北監獄在監執行情形
    ，亦據函覆稱：該員（甲○○）在監執行期間並無酒癮戒斷
    情事，有該監獄97年6 月12日北監衛字第0971004760號函檢
    附被告在監病歷表在卷可參。則被告既無酗酒成癮之情形，
    自無從依刑法第89條第1 項規定，令被告入相當處所施以禁
    戒。公訴人上訴指稱，被告是否酗酒成癮，應由專業醫療機
    構進行鑑定，核無必要。
四、原審就被告論罪科刑，固非無見。惟被告自88年間至96年間
    ，先後6次因酒醉駕車案件經法院判處罪刑確定，其中最後2
    次酒醉駕車案件，分別經臺灣臺南地方法院及本院判處有期
    徒刑10月，猶不知悔改，再為本件酒後駕車犯行，情節非輕
    。原審僅量處有期徒刑8 月，要屬過輕。被告上訴，指摘原
    審量刑過重，顯無理由；公訴人上訴，指摘原審未諭知被告
    入相當處所施以禁戒，係屬不當，固無理由；然公訴人指稱
    原審量刑過輕，則有理由。原判決既有可議，自應由本院撤
    銷改判。爰審酌被告曾有多次酒後駕車前科、猶再犯本案，
    對往來人車產生高度危險性，罔顧他人生命、身體、健康、
    財產安全，危害社會秩序程度非輕，及犯罪後態度等一切情
    狀，量處有期徒刑11月，以示懲儆。
據上論斷，應依刑事訴訟法第369條第1項前段、第364條、第299
條第1項前段，刑法第2條第1項前段、第47條第1項，修正前刑法
第185條之3，判決如主文。
本案經檢察官鄭龍照到庭執行職務。
中    華    民    國    97    年    8     月    6     日
            刑事第四庭    審判長法  官  沈宜生
                                法  官  周煙平
                                法  官  陳國文
以上正本證明與原本無異。
不得上訴。
                                書記官  楊麗娟
中    華    民    國    97    年    8     月    6     日
附錄：本案論罪科刑法條全文
修正前刑法第185條之3
服用毒品、麻醉藥品、酒類或其他相類之物，不能安全駕駛動力
交通工具而駕駛者，處1年以下有期徒刑、拘役或3萬元以下罰金
。


司法院資訊處製作；財團法人民間司法改革基金會備份。
